臺灣高雄地方法院刑事判決　　　　　　　　　　　　九十一年度易字第二二二三號
　　公　訴　人　臺灣高雄地方法院檢察署檢察官
　　被　　　告　甲○○
　　被　　　告　乙○○○
　　被　　　告　己○○
　　被　　　告　丙○○
右列被告因傷害等案件，經檢察官提起公訴（九十年度偵字第一八四三一號），本院
判決如左：
    主  文
己○○、丙○○被訴強制罪部分均無罪；被訴傷害罪部分均公訴不受理。
甲○○、乙○○○被訴教唆強制罪部分均無罪；被訴教唆傷害罪部分均公訴不受理。
    理  由
一、公訴意旨略以：被告甲○○與被告乙○○○二人係夫妻關係，因告訴人陳金保（
    即丁○○）積欠會款新台幣六萬八千元長達八年之久，屢經催討均置之不理，致
    甲○○、乙○○○夫婦心生不悅，乃教唆乙○○○之胞弟即被告己○○夥同被告
    丙○○，於民國九十年九月二十日下午八時三十分許，前往高雄市○○區○○路
    一九七號，向陳金保催討會款，因陳金保無法給付積欠之款項，己○○及丙○○
    竟動手毆打陳金保，適有二至三通電話聲響，己○○及丙○○又架住陳金保，禁
    止其接聽任何電話，復命陳金保打電話叫岳父來付款，陳金保不從，即繼續予以
    毆打，致陳金保受有左右臉頰腫脹、牙齦出血、上上唇腫脹、左肩皮下瘀血等傷
    害，因認被告己○○、丙○○涉犯刑法第二百七十七條第一項之傷害罪及同法第
    三百零四條第一項之強制罪；被告甲○○及乙○○○為前開二罪之教唆犯，應依
    其所教唆之共同傷害及強制罪處罰。
二、被告己○○、丙○○被訴強制罪部分及被告甲○○、乙○○○被訴教唆強制罪部
    分：
  (一)按犯罪事實，應依証據認定之，無証據不得推定犯罪事實，刑事訟訴法第一百五
    十四條定有明文。第三百零一條第一項分別定有明文。又刑事訴訟法上所謂認定
    犯罪事實之證據，係指足以認定被告確有犯罪行為之積極證據而言；如未能發現
    相當證據，或證據不足以證明，自不能以推測或擬制之方法，以為裁判基礎；告
    訴人之告訴，係以使被告受刑事追訴為目的，是其陳述是否與事實相符，仍應調
    查其他證據以資審認，最高法院二十九年度上字三一０五號、四十年台上字第八
    六號及五十二年台上第一三００號判例分別著有明文。
  (二)本件公訴人認被告四人分別涉有強制罪及教唆強制罪之犯行，無非係以告訴人陳
    金保於偵查中之指訴；證人即告訴人之母親戊○○、證人即告訴人之妻庚○○於
    偵查中之証詞為其論斷之依據。惟查：陳金保、戊○○及庚○○三人於偵查中固
    一致表示，案發之時己○○與丙○○壓住陳金保肩膀，禁止陳金保接聽電話，並
    強迫陳某與其岳父通話等語，然審諸其等於警訊中均僅陳稱案發之時陳金保遭被
    告己○○與丙○○毆打，絲毫未提及當時被告己○○與丙○○有以強暴、脅迫手
    段，使陳金保行無義務之事或妨害其行使權利之情節，是若告訴人於案發時確實
    有遭強制之事實，何以於最接近案發之時間點即警訊之時並未提及？再佐以證人
    庚○○本院審理時稱：「過程我不知道，只有在報警前看我先生被被林某打頭，
    蔡某我沒留意...... （尚見何事？）我上樓打電話就沒有再下來了」等語，經
    核與其於偵查中證稱：「電話響很久都沒有人接，我婆婆跟我說她們打我先生，
    我才看見他們壓住他肩膀」（見九十年十月十九日偵查筆錄）之語，顯有出入。
    又證人庚○○雖證稱有聽見二、三通電話沒有人接聽，然在場之戊○○卻證稱沒
    有聽見有他人來電，是前開二位證人之証詞，有所出入，其真實性亦非無疑，加
    以告訴人本院審理中亦表示：「他們用手壓住我的肩膀，沒有說不可以接聽電話
    」之語（以上均見本院九十一年八月十三日筆錄），足認公訴人以告訴人之指訴
    及證人前開所言，認被告己○○、丙○○有對告訴人施以強暴、脅迫，使之行無
    義務之事或妨害其行使權利，涉犯強制罪，被告甲○○及乙○○○為該罪之教唆
    犯，應有誤會，此外，並查無其他積極證據足資顯示被告等人確有為公訴人所指
    之強制或教唆強制犯行，揆諸首揭說明，自應就被告己○○及丙○○被訴強制罪
    部分與被告甲○○及乙○○○被訴教唆強制罪部分，為被告無罪之諭知。
  (三)被告甲○○及乙○○○經合法傳喚雖未到庭，然本件為應諭知無罪之案件，故依
    刑事訴訟法第三百零六條之規定，不待其等陳述逕行判決。
三、被告己○○、丙○○被訴傷害罪部分及被告甲○○、乙○○○被訴教唆傷害罪部
    分：
  (一)按告訴乃論之罪，告訴人於第一審辯論終結前，得撤回其告訴；又告訴經撤回者
    ，法院應諭知不受理之判決，刑事訴訟法第二百三十八條第一項及第三百零三條
    第三款定有明文。
  (二)查本件被告四人涉犯傷害罪及教唆傷害罪案件，業經檢察官提起公訴，認被告己○○及丙○○所犯刑法第二百七十七條第一項之傷害罪；被告甲○○及乙○○○
    為該罪之教唆犯，亦應依同一罪名論處。惟該罪依刑事訟訴法第二百八十七條前
    段，須告訴乃論。茲據告訴人陳金葆（即丁○○）於本院審理中，以書狀撤回對
    被告四人之傷害告訴，揆諸前開說明，爰均不經言詞辯論，應就被告四人被訴傷
    害及教唆傷害罪部分，逕為不受理之判決。
據上論斷，應依刑事訴訟法第三百零一條第一項、第三百零六條、第三百零三條第三
款、第三百零七條，判決如主文。
中      華      民      國    九十一    年      九      月     十九     日
       臺灣高雄地方法院刑事第二庭
                                      法  官   卓立婷
右正本證明與原本無異。
如不服本判決，應於判決送達後十日內，向本院提出上訴狀。
                                      書記官    李春慧
中      華      民      國    九十一    年      九      月    二十四    日
